【裁判字號】    90,交易,95
【裁判日期】    901026
【裁判案由】    公共危險等
【裁判全文】
臺灣花蓮地方法院刑事判決                            九十年度交易字第九五號
    公  訴  人  臺灣花蓮地方法院檢察署檢察官
    被      告  甲○○
右列被告因公共危險等案件，經檢察官提起公訴（九十年度偵字第九一七號），本院
判決如左：
    主  文
甲○○服用酒類，不能安全駕駛動力交通工具而駕駛，處罰金貳萬元，如易服勞役，
以參佰元折算壹日，緩刑參年。
被訴傷害部分，公訴不受理。
    事  實
一、甲○○於民國八十九年十二月二十七日中午左右，在花蓮市市八市場與友人聚餐
    時喝了大約四瓶的米酒，已經不能安全地駕駛動力交通工具，卻仍然在當天下午
    用餐結束後駕駛車號ＩＸ─Ｏ二五Ｏ號的自用小客車，沿著花蓮市○○街由西往
    東方向行駛，於當天下午三點三十分左右行經花蓮市○○街、進豐街與國聯五路
    三岔路口處時，因為酒醉精神不濟，而疏忽沒有注意車前狀況，超速侵入對向車
    道並撞及在路旁樹下閒聊的乙○○、丁○○及丁○○的孫兒黃偉君（九個月大）
    ，致乙○○受有左股骨粉碎性骨折、右恥骨骨折、右側第三、四、五肋骨骨折、
    左腿撕裂傷、右手第四、五掌骨骨折，丁○○受有右側大姆指骨折、右後十字韌
    帶及側斷裂併半月板破裂及左側側韌帶斷裂、頭部撕裂傷及兩側大腿多處挫傷，
    黃偉君受有右股骨幹閉鎖性骨折、頭部外傷併額頭撕裂傷等傷害（均經各該告訴
    人撤回傷害告訴），經警方到現場處理並於當天晚上五點四十八分及八點十一分
    測試甲○○呼氣中的酒精濃度值，仍分別達每公升零點四一毫克及零點四七毫克
    。
二、案經乙○○、丁○○及黃偉君之父丙○○訴由花蓮縣警察局花蓮分局報告臺灣花
    蓮地方法院檢察署檢察官偵查起訴。
    理  由
壹、有罪部分：
一、被告甲○○在本院審理時對於在右述時間、地點因為酒後駕車意識不清而肇事撞
    傷乙○○、丁○○、黃偉君的事實，都已經坦白承認，而且被告在肇事後的晚上
    五點四十八分及八點十一分所做的呼氣中酒精濃度測試，分別達每公升零點四一
    毫克及零點四七毫克，有酒精測試值紀錄二紙可為依據，按服用毒品、麻醉藥品
    、酒類或其他相類之物，不能安全駕駛動力交通工具而駕駛者，民國八十八年四
    月二十三日生效施行之刑法第一百八十五條之三，將之列於公共危險罪處罰，本
    條係採抽象危險犯之立法，即行為人因為服用酒類致不能安全駕駛動力交通工具
    而仍駕駛者，立法者即擬制行為人的駕駛行為將製造一個社會所不容許的危險，
    而構成本罪，不待行為人駕駛動力交通工具已發生具體危害的公共危險為必要，
    此種規定有德、美等國之立法先例可供參考，為現代給付福利國家基於維護公益
    的立場，為實現對人民的生存照顧義務，所為保障人民權益之立法，但是要如何
    判斷行為人酒後駕車時是處於不能安全駕駛的狀態呢，實務上參考德、美等國實
    務上認定的標準，認為行為人如飲酒後其吐氣所含酒精成分已達每公升０點五五
    毫克或血液濃度達百分之０點一一以上者，肇事率為一般正常人之十倍，應認已
    達「不能安全駕駛」之標準，法務部八十八年五月十八日法八八檢字第００一六
    六九號函定有明文，此一認定標準係有權機關用以補充並明確本條所謂不能安全
    駕駛之參考，自得為法院審判上所引用。至該數值以下之酒後駕車行為，如輔以
    其他客觀事實得認定行為人不能安全駕駛者，基於司法個案審查之原則，司法機
    關於此即不受此標準之拘束，併此敘明。
二、本件被告在服用酒類後，仍駕駛動力交通工具，而衝撞在路旁樹下閒聊的乙○○
    、丁○○及黃偉君，致乙○○受有左股骨粉碎性骨折、右恥骨骨折、右側第三、
    四、五肋骨骨折、左腿撕裂傷、右手第四、五掌骨骨折，丁○○受有右側大姆指
    骨折、右後十字韌帶及側斷裂併半月板破裂及左側側韌帶斷裂、頭部撕裂傷及兩
    側大腿多處挫傷，黃偉君受有右股骨幹閉鎖性骨折、頭部外傷併額頭撕裂傷等傷
    害的事實，有附在卷內的道路交通事故調查報告表一紙、現場照片多張及診斷證
    明書多份可供參考，因此，雖然甲○○於肇事後所做的呼氣中酒精濃度測試數值
    雖未達法務部函定之標準，但以其飲酒後駕車發生車禍肇事所造成的人車損傷等
    客觀事實判斷，本院認為甲○○在酒後顯已不能安全駕駛而為駕駛，是造成此次
    車禍發生的原因，其酒後駕車的行為嚴重影響路上及路旁行人之安危，本件事證
    明確，被告的犯行可以認定。
三、被告所觸犯的罪名是：刑法第一百八十五條之三服用酒類不能安全駕駛動力交通
    工具而駕駛罪。本院審酌被告酒後之反應、判斷力及對汽車的操控能力已較平時
    為差，仍不顧路上人車之安危貿然駕車上路，但肇事後已經知道悔悟並賠償被害
    人的損害，有調解書及和解書各一紙附在卷內可憑等一切情狀，量處如主文所示
    之刑，並諭知易服勞役的標準。最後，考量到被告以前並沒有受過有期徒刑以上
    刑之宣告，此可查閱本院卷內所附的台灣高等法院被告全國前案紀錄表，本院相
    信被告經過這次的教訓之後，應該知道警惕而不會再去犯罪，因此對被告所宣告
    的刑罰，暫時不執行比較適當，所以一併宣告緩刑三年，讓被告能有一個改過自
    新的機會。
貳、不受理部分：
一、按告訴乃論之罪，告訴人於第一審辯論終結前，得撤回其告訴；又告訴乃論之罪
    ，其告訴經撤回者，應諭知不受理之判決；第三百零三條不受理之判決，得不經
    言詞辯論為之。刑法第二百八十七條，刑事訴訟法第二百三十八條第一項、第三
    百零三條第三款、第三百零七條分別定有明文。
二、查本件告訴人乙○○、丁○○及黃偉君之父丙○○告訴被告過失傷害案件，起訴
    書認係觸犯刑法第二百八十四條第一項前段因過失傷害人之罪，依同法第二百八
    十七條前段之規定，須告訴乃論，茲告訴人三人均具狀撤回告訴，有撤回告訴狀
    二紙在卷可憑，依照首開說明，本件爰不經言詞辯論，逕為不受理判決之諭知。
據上論斷，應依刑事訴訟法第二百九十九條第一項前段、第三百零三條第三款、第三
百零七條，刑法第一百八十五條之三、第四十二條第二項、第七十四條第一款，罰金
罰鍰提高標準條例第二條，判決如主文。
本案經檢察官李子春到庭執行職務。
中     華     民     國      九十      年    十      月     二十六     日
                                臺灣花蓮地方法院刑事庭
                                    法  官  陳雅敏
右正本證明與原本無異。
如對本判決不服，應於送達後十日內，向本院提出上訴狀。（應抄附繕本）告訴人或
被害人如對於本判決不服者，應具備理由請求檢察官上訴，其上訴期間之計算係以檢
察官收受判決正本之日期為準。
                                    法院書記官
附錄法條：
刑法第一百八十五條之三


司法院資訊處製作；財團法人民間司法改革基金會備份。
